臺灣臺南地方法院民事判決　　　　　　　 96年度訴字第608號
原　　　告　　乙○○
兼訴訟代理人　丙○○
被　　　告　　甲○○
上列當事人間請求侵權行為損害賠償事件，經本院於民國96年11
月7日言詞辯論終結，判決如下：
    主  文
原告之訴駁回。
訴訟費用新台幣柒萬壹仟零玖拾貳元由原告負擔。
    事實及理由
一、原告起訴主張：
  (一)訴外人王國龍於民國94年3月3日上午3時10分許，駕駛車牌
    號碼NJ-0927號自小客車，沿台南縣永康市○○路第2車道由
    南往北方向行駛，行經該路與中山北路路口右轉時，原應注
    意行經設有閃光紅燈號誌岔路口，支線道車輛應讓幹道車先
    行，而依當時情形，又無不能注意之情事，竟疏於注意，貿
    然右轉，適時有原告之子羅璋璇駕駛車牌號碼2S-5367號自
    小貨車，由中山北路西向東分向行駛，亦行經設有閃光黃燈
    號誌岔路口，二車遂在該路口發生撞擊，原告之子羅璋璇所
    駕駛之車牌號碼2S-5367號自小貨車被訴外人王國龍嚴重撞
    擊而滑至中山北路東向西東道，適有從事職業小客車駕駛之
    司機之被告駕駛車牌號碼612-MJ號營業用小客車，由中山北
    路東向西方向駛來，被告本應注意於車輛行進中，駕駛人應
    注意車前狀況，隨時採取必要安全措施，且行經設有閃光黃
    燈號誌岔路口，應減速慢行，而依當時情形又無不能注意之
    情事，竟疏於注意及此，未注意車前狀況及減速慢行，致使
    其駕駛之營業用小客車再度撞擊原告之子羅璋璇駕駛車牌號
    碼2S-5367號自小貨車，導致原告之子羅璋璇受有顱內出血
    、頭部撞挫傷送醫不治死亡，原告丙○○為羅璋璇之父，原
    告乙○○為羅璋璇之母，被告對原告自應負損害賠償之責。
  (二)原告丙○○請求賠償項目及金額如下：
  1.喪葬費新台幣（下同）50萬元。
  2.精神慰藉金300萬元：原告丙○○為台南師範學院畢，台南
    大學國研所碩士，現任新化國際資深青商會會長、台南縣永
    康新市後備憲兵主任幹部、中華民國資深青商總會南區秘書
    長、台南縣新化教育會常務理事、新市鄉私立中山幼雅園董
    事、新市國小資深教師，卻因被告之嚴重過失，造成愛子慘
    死輪下，白髮人送黑髮人，情何以堪。身為父親之痛苦、沮
    喪、悲憤、激動的心境，實難以筆墨言諭，故請求精神慰藉
    金300萬元。
  3.扶養費261,147元：原告丙○○現年58歲，至國人平均壽命
    78歲尚有20年，本可受兒子羅璋璇扶養，以每人每年扶養親
    屬寬減額74,000元依霍夫曼計算式計算為1,044,589元，原
    告育有4名子女，請求賠償1/4為261,147元【計算式：74
    000×14.116070÷l，000，000÷4＝261，147】。
  (三)原告乙○○請求賠償項目及金額如下：
  1.精神慰藉金300萬元：原告乙○○台南師範學院畢、台南大
    學教育行政碩士、幼兒教育策進會副理事長、中華民國資深
    青商總會總務執行長、新化國際青商第十二任會長、新市中
    山幼雅園及台南市中山幼雅園創辦人，現為桃園縣龜山鄉大
    崗國小資深特教教師，但因被告不遵守道路交通安全規則，
    造成愛子死於非命，身為母親，想到含辛茹苦撫春其長大，
    如今卻天人永隔，哀傷、悲痛、憤恨之情，永難撫平，故請
    求精神慰藉金300萬元。
  2.扶養費313,467元：原告乙○○現年53歲，至國人平均壽命
    79歲尚有26年，本可受兒子羅璋璇扶養，以上開方式計算扶
    養費，請求賠償313,467元【計算式：74，000×16.944170
    ÷l，000，000÷4＝313，467】。
  (四)對於被告抗辯之陳述：
    被告有多次前科，足見其並非良善之人，被告過失駕車撞死
    原告之子羅璋璇，業經台灣台南地方法院檢察署以業務過失
    致死罪嫌起訴，被告在警詢、偵訊及本院刑事案件審理中均
    承認其確有撞及原告之子羅璋璇，並自承其未注意車前狀況
    及未減速慢行之過失行為等情，且訴外人王國龍在刑事案件
    審理中陳明原告之子羅璋璇遭其駕駛之車輛撞及後，只是驚
    嚇過度坐在車上，但其後遭被告駕車撞及才死亡等情，再參
    以被告駕駛之車牌號碼612-MJ號營業用小客車車頭嚴重凹陷
    ，足證原告之子羅璋璇確係遭被告高速行駛時不慎撞死無誤
    ，再者台灣省台南區車輛行車事故鑑定委員會鑑定結果亦認
    定被告行經閃黃燈號誌肇事岔路口，未減速慢行，及未注意
    車前狀況之過失行為等情，足見原告之子羅璋璇死亡與被告
    之過失行為有直接因果關係。至台灣省車輛行車事故覆議委
    員會及國立交通大學之鑑定結果，及刑事案件第1、2審判決
    結果，均與事實不符，不足採用。
  (五)聲明：被告應給付原告丙○○3,761,147元，給付原告乙○
    ○3,313,467元，及均自支付命令聲請狀繕本送達之翌日起
    至清償日止，按年息百分之5計算之利息。
二、被告則以：
    原告之子羅璋璇與被告於本件交通事故發生前，行駛在不同
    方向，被告依規定行駛在車道，原告之子羅璋璇遭訴外人王
    國龍撞及後衝撞至被告行駛之車道，並撞及被告駕駛之車輛
    ，被告就本件交通事故之發生並無過失，且台灣省車輛行車
    事故覆議委員會及國立交通大學之鑑定結果，亦認定被告並
    無過失，被告所犯過失致死案件業經本院及二審亦認定被告
    就原告之子羅璋璇死亡並無過失，均判決被告無罪在案。並
    聲明：駁回原告之訴。
四、兩造不爭執之事項：
  (一)訴外人王國龍於94年3月3日上午3時10分許，駕駛車牌號碼
    NJ-0927號自小客車，沿台南縣永康市○○路第2車道由南往
    北方向行駛，行經該路與中山北路路口右轉時，原應注意行
    經設有閃光紅燈號誌岔路口，支線道車輛應讓幹道車先行，
    而依當時情形，又無不能注意之情事，竟疏於注意，貿然右
    轉，適時有原告之子羅璋璇駕駛車牌號碼2S-5367號自小貨
    車，由中山北路西向東分向行駛，亦行經設有閃光黃燈號誌
    岔路口，二車遂在該路口發生撞擊，原告之子羅璋璇所駕駛
    之車牌號碼2S-5367號自小貨車遭訴外人王國龍嚴重撞擊而
    滑至中山北路東向西東道，適有從事職業小客車駕駛之司機
    之被告駕駛車牌號碼612-MJ號營業用小客車，由中山北路東
    向西方向駛來，其駕駛之營業用小客車撞擊原告之子羅璋璇
    駕駛車牌號碼2S-5367號自小貨車，導致原告之子羅璋璇受
    有顱內出血、頭部撞挫傷送醫不治死亡。
  (二)訴外人王國龍及被告涉犯過失致死案件，經台灣台南地方法
    院檢察署以94年度偵字第7708號偵查起訴後，經本院以94年
    度交訴字第141號判處訴外人王國龍有期徒刑1年2月、被告
    無罪，檢察官不服提起上訴，再經台灣高等法院台南分院以
    95年度交上訴字第1240號判處訴外人王國龍有期徒刑1年2月
    、被告無罪在案，惟檢察官對於被告判處無罪部分不服上訴
    ，現在最高法院審理中。
五、本院得心證之理由：
    原告主張被告行經閃黃燈號誌肇事岔路口，有未減速慢行，
    及未注意車前狀況之過失行為，撞及原告之子羅璋璇致生死
    亡之結果，應負侵權行為損害賠償責任；被告則以上開情詞
    為辯，是本件所應審究者厥為：被告就原告之子羅璋璇之死
    亡有無過失？茲將本院之判斷意見說明如下：
  (一)按侵權行為所發生之損害賠償請求權，以有故意或過失不法
    侵害他人權利為其成立要件，若其行為並無故意或過失，即
    無賠償之可言（最高法院54年度台上字第1523號判例參照）
    ；再按侵權行為損害賠償之債，須損害之發生與加害人之故
    意或過失加害行為間有相當因果關係，始能成立。所謂相當
    因果關係，係以行為人之行為所造成之客觀存在事實，依經
    驗法則，可認通常均可能發生同樣損害之結果而言；如有此
    同一條件存在，通常不必皆發生此損害之結果，則該條件與
    結果並不相當，即無相當因果關係；不能僅以行為人就其行
    為有故意過失，自認該行為與損害間有相當因果關係（最高
    法院90年度台上字第772號判決參照）。
  (二)被告自認於前述時、地，駕駛營業小客車與原告之子羅璋璇
    所駕駛之小貨車發生碰撞，原告之子羅璋璇並因此次車禍而
    傷重不治死亡等事實，並有道路交通事故現場圖、道路交通
    事故調查報告表(一)、(二)各1份及事故現場及肇事車輛蒐證照
    片30張附於被告所犯過失致死刑事案件卷宗可考；而原告之
    子羅璋璇因本件車禍而傷重不治死亡之事實，亦有財團法人
    奇美醫院94年3月3日診斷證明書1紙存卷足憑，及檢察官督
    同檢驗員相驗屬實，並製有勘驗筆錄、驗斷書、相驗屍體證
    明書各1份在上開刑事卷宗可證，並經本院依職權調閱台灣
    高等法院台南分院95年度交上訴字第1240號被告及訴外人王
    國龍所犯過失致死刑事案件卷宗核閱屬實，堪信為真實。
  (三)惟本件車禍之發生，係訴外人王國龍於上開時間，駕駛車牌
    號碼NJ-0927號自用小客車，沿台南縣永康市○○路2段，由
    南往北方向行至本件發生交通事故之交岔路口作右轉彎時，
    未注意閃光紅燈表示「停車再開」，車輛應減速接近，先停
    止於交岔路口前，讓幹道車優先通行後認為安全時，方得續
    行，即貿然以時速60至65公里之速度超速作右轉彎，以致不
    慎撞及疏未減速慢行與疏未注意車前狀況之原告之子羅璋璇
    所駕駛，沿前述中山北路，由西往東方向，同時行經該路口
    之車牌號碼2S-5 367號自用小貨車，並造成原告之子羅璋璇
    所駕駛之小貨車因碰撞衝力，而滑行至上開中山北路之東往
    西方向，即被告田駕車行駛方向之車道正前方，始遭被告所
    駕駛而直行之營業小客車再次撞及。故原告之子羅璋璇所駕
    駛之小貨車遭被告所駕駛之小客車撞及時，該小貨車係先受
    他車撞擊而滑行侵入被告原先駕車正常行駛之車道正前方，
    且被告所駕駛之小客車撞及該小貨車時，被告仍係沿原先行
    駛車道之行向正常往前直行之事實，業據訴外人王國龍於警
    詢、偵訊、本院及二審刑事案件審理時坦白承認，核與被告
    於警詢時所指述之內容，及證人即本件車禍發生當時乘坐在
    訴外人王國龍車內之廖筱庭於本院刑事案件審理時結證情節
    （見本院刑事卷宗95年1月18日言詞辯論筆錄），大致符合
    ，又由上開道路交通事故現場圖（見刑事相驗卷第20頁）可
    知訴外人王國龍所駕駛之小客車於肇事後，大部分車身幾乎
    停止於被告所駕駛小客車原行車道之正前方，且自原告之子
    羅璋璇所駕駛小貨車原行車道之正前方處，即開始產生圓弧
    形之煞車拖行痕跡，並延伸至車輛停止處；原告之子羅璋璇
    所駕駛之小貨車於肇事後，係停止於本件肇事路口北側之王
    行路（按：富強路2段經過本件路口後即為王行路）中央處
    ，距離路口約1.6公尺，且無任何煞車痕跡；至於被告所駕
    駛之小客車，亦係停止於該路口北側之王行路中央處，距離
    路口則將近10.5公尺之遠，而於其原行車道正前方進入路口
    處，即開始有煞車痕跡，且左、右煞車痕長度，分別達6.2
    公尺及9.4公尺等情。另由刑事案件卷附之肇事車輛蒐證照
    片中，則可知訴外人王國龍所駕駛之小客車於肇事後，車輛
    左前角已嚴重凹損，左前門、左B柱、左後車窗均有明顯撞
    擊痕跡（見刑事相驗卷第37、38頁照片）；又原告之子羅璋
    璇所駕駛之小貨車於肇事後，其右前門與右前輪嚴重撞損，
    並導致底盤扭曲變形（見刑事相驗卷第39至41頁照片）；被
    告所駕駛之小客車於肇事後，車輛正面業已碰撞嚴重毀損，
    後保險桿並已脫落（見刑事相驗卷第42、43頁照片）。是依
    本件車禍發生後之各項現場跡證判斷，可以推知本件車禍發
    生前，訴外人王國龍駕駛小客車進入路口作右轉彎時，原告
    之子羅璋璇所駕駛之小貨車亦應已抵達路口，而訴外人王國
    龍發現該小貨車時，雖欲採取煞車措施，但已無法及時煞停
    ，所以該小客車之車頭左側部位，乃與原告之子羅璋璇所駕
    駛之小貨車車頭右側發生碰撞，隨後兩車之車身並連續接觸
    擦撞，訴外人王國龍所駕駛之小客車乃隨之往右方（即路口
    東側）滑行，因此留下明顯的右彎煞車拖痕。而原告之子羅
    璋璇所駕駛之小貨車則因之往左前（即路口北側）偏移，但
    因被告疏於注意減速慢行及未注意車前狀況，以致發現訴外
    人王國龍所駕駛之小客車時，已來不及煞車，因此該小貨車
    並未有任何煞車痕跡產生。又被告駕車行至該路口前時，雖
    然發現原告之子羅璋璇所駕駛之小貨車因碰撞而滑行，且已
    進入其原行車道正前方，即採取緊急煞車，但因事發突然，
    以致其仍無從在與小貨車發生碰撞前及時煞停，而在該小貨
    車滑行進入其原行車道正前方不久，被告所駕駛小客車之車
    輛正面，最後仍直接撞擊該小貨車，才留下明顯的直線煞車
    痕跡，被告駕駛之小客車車頭始會產生嚴重毀損之結果，另
    該小客車並因小貨車由南往北的衝擊力，以致往右（即往北
    側）急偏轉，故被告駕駛之小客車，最後停在距離路口10餘
    公尺之王行路中央處之情，堪以認定。
  (四)又被告駕駛之小客車係在原告之子羅璋璇所駕駛之小貨車遭
    訴外人王國龍所駕駛之小客車作右轉彎時不慎撞及後，滑行
    進入其原先行駛之車道正前方瞬間，始因煞車不及而撞上該
    小貨車等情，此由訴外人王國龍於刑事案件警詢時陳稱：其
    駕車行駛至本件肇事之交岔路口作右轉彎時，突然發現被害
    人所駕駛之小貨車，當時兩車相隔不到半公尺，約3秒鐘就
    聽見一聲撞擊聲等語自明（見刑事相驗卷94年3月3日警詢筆
    錄），故訴外人王國龍與原告之子羅璋璇發生碰撞開始，加
    上隨後兩車之車身並連續接觸擦撞，直至被告所駕駛之小客
    車再次撞上為止，時間甚短，僅約3秒，另被告於其所駕駛
    之小客車撞及原告之子羅璋璇駕駛之小貨車前，確已發現該
    小貨車遭他車撞及而侵入其原行車道之正前方，然因小貨車
    侵入其原行車道正前方之異常狀況，係在瞬間突然發生，一
    般駕駛人在此情形下，衡情應已無法期待其採取適當之避煞
    方法，而得以避免碰撞之發生。從而，依據本件肇事當時之
    各項客觀情事推斷，被告縱然採取各種可能之避煞措施，亦
    應已無從避免其所駕駛之小客車與原告之子羅璋璇所駕駛之
    小貨車發生碰撞。是以被告因可信賴其他參與交通之駕駛人
    所駕駛之車輛，不會突然侵入其所正常行駛車道之正前方，
    且衡諸日常生活經驗及一般合理駕駛人之注意能力，其就
    本件車禍之發生而言，縱然被告仍可採取其他避煞措施，但
    實際上仍已無法避免碰撞之發生，於此情形下，被告對於他
    車受撞後而突然侵入其原行車道正前方之高度異常狀況，已
    無從預防，自難謂被告有何過失之責任。
  (五)本件交通事故經送臺灣省車輛行車事故覆議鑑定委員會及國
    立交通大學鑑定結果，均認被告駕駛小客車，就本件車禍之
    發生而言，並無任何肇事因素，此有臺灣省車輛行車事故覆
    議鑑定委員會94年9月21日府覆議字第0940100584號函附之
    覆議意見書及國立交通大學95年6月5日交大管運字第095000
    5676號函附之行車事故鑑定意見書各1份附於刑事卷宗可參
    ，又訴外人王國龍與被告涉犯過失致於案件，經本院以94年
    度交訴字第141號判處訴外人王國龍有期徒刑1年2月、被告
    無罪，檢察官不服提起上訴，再經台灣高等法院台南分院以
    95年度交上訴字第1240號判處訴外人王國龍有期徒刑1年2月
    、被告無罪在案，益徵證明被告就本件車禍之發生並無任何
    過失可言。至於本件最初送請台灣省台南區行車事故鑑定委
    員會鑑定結果，認被告行經設有閃光黃燈岔路口，未減速慢
    行，未注意車前狀況之駕駛行為，係本件車禍之肇事次因，
    並有台灣省台南區行車事故鑑定委員會94年5月26日南鑑字
    第0945902010號函所附之鑑定意見書（見刑事相驗卷第82至
    84 頁）1份附卷足憑，然上所述，依日常生活經驗及一般合
    理駕駛人之注意能力，認被告縱然得以採取其他避煞措施，
    亦已無從避免本件交通事故之發生，上開鑑定結果遽然認定
    被告之駕駛行為係屬肇事次因，尚非適當，尚不足為有利原
    告之認定。
  (六)綜上各情，本件車禍之發生係訴外人王國龍與原告之子羅璋
    璇之過失駕駛行為所導致，原告之子羅璋璇縱因被告駕駛之
    小客車與其所駕駛之小貨車發生碰撞後，始發生死亡之結果
    ，然被告之駕駛行為，無從認為有何過失侵權行為可言，此
    外，原告復不能舉證證明被告駕車行經肇事地點時，尚有何
    其他過失駕駛行為，自不能僅因被告所駕駛之小客車與原告
    之子羅璋璇所駕駛之小貨車發生碰撞，以及原告之子羅璋璇
    因本次車禍死亡等情形，遽予認定被告有何過失行為，被告
    之行為既無過失，依上開判例意旨，即無賠償之可言。至被
    告雖於警詢、偵訊及刑事案件審理中迭次供稱其有過失，被
    告之陳述既不符合民事過失侵權行為要件，縱被告有超速之
    駕駛行為，或有違反道路交通安全規則之情形，亦僅係是否
    應受道路交通管理處罰條例相關規定處罰之問題，核與本件
    車禍之肇事原因之判斷無涉。
六、本件交通事故之發生，原告既不能舉證證明被告之駕車行為
    有何過失可言，則原告之子羅璋璇之死亡結果與原告駕車行
    為難認有何相當因果關係，從而，原告依據侵權行為之法律
    關係，訴請被告給付原告丙○○喪葬費50萬元、精神慰藉金
    300萬元、扶養費261,147元；給付原告乙○○精神慰藉金
    300萬元、扶養費313,467元，及均自支付命令聲請狀送達翌
    日起至清償日止之法定遲延利息，為無理由，應予駁回。
七、按法院為終局判決時，應依職權為訴訟費用之裁判。民事訴
    訟法第87條第1項定有明文。本件訴訟費用額確定為71,092
    元（即第一審裁判費），爰命敗訴之原告負擔。
八、據上論結，本件原告之訴為無理由，依民事訴訟法第78條、
    第87條第1項，判決如主文。
中　　華　　民　　國　　96　　年　　11　　月　　21　　日
                  民事第三庭法　官　張桂美
以上正本證明與原本無異。
如不服本判決，應於送達後廿日內，向本院提出上訴狀並表明上
訴理由，如於本判決宣示後送達前提起上訴者，應於判決送達後
廿日內補提上訴理由書（須附繕本）。
中　　華　　民　　國　　96　　年　　11　　月　　21　　日
                            書記官  謝安青
